【裁判字號】    94,上更(一),570
【裁判日期】    950419
【裁判案由】    偽造有價證券等
【裁判全文】
臺灣高等法院刑事判決           94年度上更（一）字第570號
上訴人  丙○○○有限公司
即自訴人                （送達代收人：林永頌律師
兼上代表人  丁○○
共同代理人  林永頌律師
            施淑真律師
            黃聖棻律師
被     告   甲○○
          （即卓翌臻）
選任辯護人  張靜律師
被     告   乙○○
指定辯護人  本院公設辯護人  郭書益
上列上訴人等因偽造有價證券等案件，不服台灣台北地方法院86
年度自字1038號，中華民國88年3月10日第一審判決，提起上訴
，經判決後，由最高法院發回更審，本院判決如下：
    主  文
原判決撤銷，
本件自訴不受理。
    理  由
一、按刑事訴訟法第319條第1項規定，犯罪之被害人得提起自訴
    ，但無行為能力或限制行為能力或死亡者，得由其法定代理
    人、直系血親或配偶為之。同法第37條僅規定自訴人得委任
    代理人到場，但並無許自訴人委任代理人代為提起自訴之規
    定，此與民事訴訟法得由訴訟代理人起訴之情形有異。最高
    法院76年台上字第743號早著有判例可資參酌，該判例雖於
    92年9月1日經最高法院刑事庭以法律已修正，不合時宜而不
    再援用，但自訴是否合法，仍應以起訴時為準。又按起訴之
    程序違背規定者，應諭知不受理之判決，刑事訴訟法第303
    條第1款，為刑事訴訟法第343條所準用。
二、經查本件上訴人丙○○○有限公司代表人丁○○自83年10月
    12日出境以後，即未再入境本國，有內政部警政署入出境管
    理局94年10月24日境信雲字第09410445910號函所附丁○○
    入出國日期證明書申請資料影本各一份在卷可稽（見本審卷
    第50頁至第52頁），而丁○○係於86年10月14日經駐香港中
    華旅行社簽證之委任狀委任代理人林永頌律師為代理人，林
    永頌律師受委任後，於86年11月6日具自訴狀，向台灣台北
    地方法院提起本件自訴，經核對委任狀與自訴狀自訴人等之
    簽名蓋章均不同（自訴狀係公司及代表人均蓋章，委任狀則
    係代表人部分簽名、公司部分蓋章，兩者均不相同，委任狀
    係國字正楷文體，自訴人之印文則係隸書文體，足證自訴人
    等係先委任律師林永頌，再由受任人林永頌提起自訴，並非
    由丁○○親自提起本件自訴（此種欠缺無從補正），有委任
    狀、自訴狀、在卷可稽（見原審卷第44頁、第6頁），揆之
    上開說明，本件自訴之程序，顯屬違背規定，自應諭知不受
    理之判決。原審不察，遽為被告等無罪之判決，自有可議。
    自訴人上訴意旨指摘原判決不當，雖無可取，惟原判決既有
    如上述之不當，自應撤銷改判，另為諭知自訴不受理之判決
    ，並不經言詞辯論而為判決。
據上論斷，應依刑事訴訟法第369條第1項前段、第364條、第343
條、第303條第1款、第307條，判決如主文。
中    華    民    國    95    年    4     月    19    日
                  刑事第六庭    審判長法  官  林堭儀
                                      法  官  王炳梁
                                      法  官  莊謙崇
以上正本證明與原本無異。
如不服本判決，應於收受送達後十日內向本院提出上訴書狀，其
未敘述上訴之理由者並得於提起上訴後十日內向本院補提理由書
（均須按他造當事人之人數附繕本）。
                                      書記官  林旻弘
中    華    民    國    95    年    4     月    19    日


司法院資訊處製作；財團法人民間司法改革基金會備份。
